臺灣臺南地方法院刑事裁定　　　　　　 100年度聲判字第31號
聲　請　人　張譯云
訴訟代理人　謝依良律師
被　　　告　陳春貴
上列聲請人因告訴被告侵占案件，不服臺灣高等法院臺南分院檢
察署檢察長駁回再議之處分（100年度上聲議字第975號），聲請
交付審判，本院裁定如下：
    主  文
聲請駁回。
    理  由
一、按告訴人不服上級法院檢察署檢察長或檢察總長認再議為無
    理由而駁回之處分者，得於接受處分書後10日內委任律師提
    出理由狀，向該管第一審法院聲請交付審判；法院認為交付
    審判之聲請不合法或無理由者，應駁回之，刑事訴訟法第25
    8條之1、第258條之3第2項前段分別定有明文。
二、本件聲請人即告訴人張譯云於民國99年10月28日向臺南市政
    府警察局永康分局永康派出所對被告陳春貴提出告訴，其告
    訴意旨略以：被告陳春貴於99年7月19日至99年9月23日止，
    受雇於告訴人張譯云所經營、址設臺南市○○區○○路2段
    837 號「老二鹽水雞」工作，竟基於意圖為自己不法所有之
    犯意，於99年9月14日15時54分許，利用職務上負責整理佐
    料之便，將其所持有之辣椒半斤（價值約新臺幣60元）侵占
    入己，得手後旋即交由隔壁商家林淑如、朱文政使用。嗣因
    告訴人調閱監視錄影畫面，並詢問林淑如後，發現上情而報
    警究辦。因認被告涉犯刑法第336條第2項之業務侵占罪嫌（
    報告意旨誤認係涉犯刑法第320條第1項之竊盜罪嫌）。
三、查聲請人告訴上開犯罪事實，經臺灣臺南地方法院檢察署檢
    察官偵查後，認被告罪嫌不足，於100年7月26日以100年度
    調偵字第449號為不起訴處分（下稱原處分）後，聲請人不
    服，聲請再議，經臺灣高等法院臺南分院檢察署檢察長受理
    後，亦認再議無理由，於同年8月23日以100年度上聲議字第
    975號處分書駁回再議（下稱再議處分）等情，業經本院調
    閱臺灣臺南地方法院檢察署100年度調偵字第449號偵查全卷
    、臺灣高等法院臺南分院檢察署100年度上聲議字第975號卷
    核閱屬實，先予敘明。
四、聲請交付審判意旨略以：
(一)、「實施刑事訴訟程序之公務員，就該管案件，應於被告有利
    及不利之情形，一律注意。」，刑事訴訟法第2條第1項有明
    文，臺灣高等法院臺南分院檢察署第100年度上聲議第975號
    處分書及臺灣臺南地方法院檢察第100年度調偵字第449號不
    起訴處分書俱違上開規定，認事用法均有明顯違誤。
(二)、老二鹽水雞之營業時間為16時至23時，依聲請人所提出之監
    視錄影光碟，拍攝時間為15時54分，當時尚未開始營業，且
    從錄影畫面中，明顯可看到攤位上並無雞肉等食材可供販售
    ，足見當時尚處於備料情形，不起訴處分書及駁回再議處分
    書採納證人李秋玉警詢供述，認為店內已開始營業，並認為
    係朱文政向被告購買雞肉，向被告要辣椒，被告無不法意圖
    云云，顯有認定事實未依證據之違誤，亦有調查未盡之失。
(三)、不起訴處分書及駁回再議處分書認不能排除被告當日僅係裝
    填、整理配料，而認被告無侵占犯行，惟依聲請人所提出之
    監視錄影光碟，於2010年9月14日15時54分23秒，明顯可看
    到攤位上已備妥佐料，另參看同日15時54分47秒畫面，可看
    到攤位上之佐料數量及擺設位置不變，無人重新裝填、整理
    佐料，足證被告於同日15時54分39秒、40秒拿罐子裝填辣椒
    ，顯非重新裝填、整理配料。再者，被告所裝填之空罐並非
    老二鹽水雞店內之物，而證人陳紅君僅言「被告手上拿的東
    西，應該是店裡面的瓶子」，並未能肯定被告所拿之瓶子確
    為老二鹽水雞店內之物，此部分攸關被告犯行之認定，有詳
    為調查之必要。
(四)、證人朱文政證稱：伊曾向陳春貴要過一次辣椒，伊用裝土豆
    麵筋的罐子跟陳春貴要辣椒，陳春貴裝了不到半罐的辣椒給
    伊。當天是因為店裡面沒有辣椒才臨時會跟陳春貴要一點等
    語。依被告之供述及證人朱文政之證述，被告已承認有私自
    拿取辣椒予朱文政之舉，則被告受僱於告訴人，本有忠於職
    守之義務，未得告訴人允許時，私自將告訴人營業上之物品
    ，交予他人使用，苟無侵占犯行，即屬背信行為，俱非告訴
    乃論之罪，聲請人既已對「被告私自拿取老二鹽水雞店內辣
    椒」之犯行提出告訴，偵辦檢察官對被告所涉犯之犯罪自應
    調查審認，不為聲請人之指訴所拘束，遽予處分不起訴，應
    有違誤。
(五)、至於被告辯稱告訴人之母曾同意其交付辣椒予朱文政，並非
    事實，告訴人之母因結腸惡性腫瘤併肺轉移，癌細胞轉移至
    肺部，須仰賴氧氣呼吸器維生，身體極度不適，並未至店裡
    幫忙，不可能同意被告交付辣椒予朱文政。
五、按刑事訴訟法第258條之1規定告訴人得向法院聲請交付審判
    ，係對於「檢察官不起訴或緩起訴裁量權」制衡之一種外部
    監督機制，法院僅就檢察官所為不起訴或緩起訴之處分是否
    正確加以審查，以防止檢察機關濫權；且法院裁定交付審判
    ，即如同檢察官提起公訴使案件進入審判程序，是法院裁定
    交付審判之前提，必須偵查卷內所存證據已符合刑事訴訟法
    第251條第1項規定「足認被告有犯罪嫌疑」檢察官應提起公
    訴之情形，亦即該案件已經跨越起訴門檻，否則，縱或法院
    對於檢察官所認定之基礎事實有不同判斷，但如該案件仍須
    另行蒐證偵查始能判斷應否交付審判者，因交付審判審查制
    度並無如同再議救濟制度得為發回原檢察官續行偵查之設計
    ，法院仍應依同法第 258條之3第2項前段規定，以聲請無理
    由裁定駁回。另按犯罪事實應依證據認定之，無證據不得認
    犯罪事實，刑事訴訟法第154條第2項定有明文。次按事實之
    認定，固應憑證據，然所謂證據，係指直接與間接足以證明
    犯罪事實之一切證據而言，苟檢察官綜合調查所得之各種證
    據，本於事理之作用得其心證而為事實之判斷，自與憑空推
    測或擬制之情形有別，此項判斷與事理無違，即不容指為違
    法。
六、經查：
(一)、告訴人指稱：被告是先到隔壁交接處拿一個罐子後，到後面
    裝辣椒，再拿到隔壁，被告手上的罐子不是店內的等語（見
    偵卷第9頁），惟經檢方當庭勘驗告訴人提出之監視錄影光
    碟，得知告訴人裝設之監視器共有5個鏡頭，現場連同被告
    共有3位員工在場工作（見偵卷第9頁），被告於15時54分10
    秒許，自前方佐料區拿取容器至後方工作桌上裝填後，再拿
    至前方佐料區擺放等情，另有卷附監視錄影翻拍照片在卷可
    參（見警卷第24頁），然因該監視錄影畫面，並未全面將佐
    料區與隔壁交接處之範圍拍攝入鏡，故並無畫面顯示被告手
    上之容器係取自隔壁店家。倘該被告手上之容器係取自隔壁
    店家之前提無從確認，即無從判定被告將該隔壁店家之容器
    填裝辣椒佐料後交付予隔壁店家。是以，尚難遽以告訴人之
    主觀推論而為不利被告之認定。
(二)、證人即當時在後方桌子工作之陳紅君於偵查中證稱：依卷內
    照片，被告手上拿的東西，應該是店裡面的瓶子，瓶子裡面
    裝的應該是佐料，店內的容器每天都要清洗，再重新放新的
    東西進去等語（見調偵卷第19頁），證人陳紅君既以肯定「
    應該」之語氣陳述被告手上拿的東西，是店裡面的瓶子，則
    在無其他證據下，無從認定被告手上拿的東西，係取自隔壁
    店家，聲請交付審判意旨所指顯與事理不符，既被告手上之
    容器是告訴人店裡面的瓶子，則無法排除被告當日拿取該瓶
    子之目的僅係在重新裝填、整理配料。
(三)、又依代理人提出之補充理由狀（見本院卷第6頁），係認告
    訴人攤位上已備妥佐料，則苟被告確欲侵占店內之辣椒，當
    可直接在佐料區裝填交予他人，尚可避開其他在場人之注意
    或監視器之監錄，何需大費周章將空罐拿至後方有他人工作
    之地方裝填後，再拿回佐料區？聲請交付審判補充理由狀意
    旨之推論亦與經驗法則不符。
(四)、告訴人雖另以其與證人林淑如之對話錄音為證，然經檢察官
    勘驗錄音內容，則係告訴人詢問證人林淑如「陳春貴在這邊
    做的時候，除了那次之外，還有沒有拿辣椒給你」等語，有
    勘驗筆錄乙份在卷可參（見偵卷第10頁），然告訴人所稱之
    「那次」究何所指，實有未明，是難逕以告訴人與證人林淑
    如於不詳時地、內容亦不甚明確之對話而率認被告主觀上有
    何為自己或他人不法所有之意圖。又證人林淑如則於偵查庭
    證稱：「那次」是朱文政有跟陳春貴買東西，調味不夠辣才
    再跟他要，所以告訴人在問有沒有收辣椒的錢時，伊才說沒
    有等語（見偵卷第10頁），佐以告訴人證稱：店內之辣椒是
    供購買（雞肉）客人調配之用等語（見警卷第7頁）、證人
    即在場之員工李秋玉於警詢中觀看監視錄影畫面後證稱：現
    場為店內已開始營業情形等語（見警卷第13頁）、被告供稱
    ：林淑如老公向伊買雞肉40元，跟伊要辣椒，伊才給他等語
    （見偵卷第10頁），則被告將辣椒交付購買雞肉之顧客，即
    難謂有侵占之犯行。
(五)、又證人朱文政雖於偵查中證稱：伊曾因店內沒有辣椒而臨時
    以裝土豆麵筋的罐子向被告要過1次等語（見調偵卷第7頁）
    ，然其並未能陳述確切時間，則該1次是否為告訴人所指訴
    之99年9月14日情形，殊有疑問，且前述(一)勘驗之監視錄影
    畫面，亦無從認定被告手上之容器係裝土豆麵筋的罐子，此
    亦無法為被告不利之認定。
(六)、況衡以常情，告訴人與證人朱文政、林淑如相鄰經營店家，
    偶因突發情形而向對方索討些許佐料應急，尚非情理之外，
    且依原處分書認告訴人與證人林淑如之對話錄音內容（經偵
    查時當庭勘驗），告訴人亦未對證人林淑如自被告處索取辣
    椒乙情表示有何不滿或不快之意，亦難排除告訴人之母曾同
    意其交付辣椒予朱文政，是難認被告主觀上有何意圖為自己
    或他人不法所有之犯意。
(七)、原處分及再議處分當庭勘驗監視錄影光碟、錄音光碟，並佐
    以證人陳紅君、朱文政、林淑如之證詞，均無從判定被告有
    將隔壁朱文政、林淑如店家所有之容器填裝辣椒佐料後予以
    交付，難認被告有何侵占犯行，自無不合。聲請交付審判意
    旨所指情節，均不足為不利於被告之認定。至於，聲請意旨
    另指告訴人之母因結腸惡性腫瘤併肺轉移，癌細胞轉移至肺
    部，須仰賴呼吸器維生，身體極度不適，並未至店裡幫忙，
    不可能同意被告交付辣椒予朱文政。然告訴人之母並未出庭
    ，於檢方傳訊時亦僅依書狀請假（見調偵卷第15頁）上開陳
    述是否係屬實，並無從得證，且佐以(六)之錄音對話內容，亦
    難排除告訴人之母曾同意被告交付辣椒予朱文政，當不得逕
    此為不利被告之認定。又本件並無積極證據證明被告有何不
    法行為，亦無從認定主觀上有何意圖為自己或他人不法所有
    之犯意，除不構成侵占罪嫌外，當亦無背信之犯行，併附敘
    明。
七、綜上所述，本件檢察官依據偵查結果，認為被告之侵占罪嫌
    不能證明，因而對被告為不起訴處分，並駁回聲請人再議之
    聲請，認事用法俱無不合，且本院依職權調閱全卷審核結果
    ，亦認本案並未存有應起訴之犯罪事實、理由，聲請人猶執
    前詞任加指摘並聲請交付審判，其聲請並無理由，應予駁回
    。
八、依刑事訴訟法第258條之3第2項前段，裁定如主文。
中    華    民    國    100    年    10  月  27      日
                  刑事第五庭  審判長法  官  蔡奇秀
                                    法  官  余玟慧
                                    法  官  陳威龍
以上正本證明與原本無異。
不得抗告。
                                    書記官  蕭伊舒
中    華    民    國   100    年    10    月    27    日